臺灣高等法院刑事判決
109年度上訴字第4074號
上  訴  人  
即  被  告  洪靖容


上列上訴人因詐欺案件，不服臺灣新北地方法院108年度金訴字
第148號，中華民國109年6月18日第一審判決（起訴案號：臺灣
新北地方檢察署108年度偵字第32436號），提起上訴，本院判決
如下：
    主  文
原判決撤銷。
洪靖容犯三人以上共同詐欺取財罪，累犯，處有期徒刑柒月。
    事  實
一、洪靖容於民國108年4月間，在網路上，看到真實姓名、年籍
    均不詳，自稱「Abbot」之成年人（下稱「Abbot」）所屬詐
    欺集團（下稱本件詐欺集團）刊登之徵才廣告後，即透過通
    訊軟體LINE（下稱LINE）與「Abbot」應徵工作，其工作為
    依「Abbot」指示，前去指定地點收取簡志忠（所涉部分業
    經原審判處罪刑，經其提起上訴，由本院另行審結）交付之
    款項，再前往指定地點將款項交予「Abbot」指定之人，每
    月即可獲得新臺幣（下同）36,000 元之報酬。而依洪靖容
    之智識及一般社會生活之通常經驗，應知一般企業經營者多
    會透過金融機構轉匯款項，倘捨此不為，而以輾轉隱晦之方
    式取交款項，並知悉企業經營者不可能因代為收取及轉交現
    金，即給予上開報酬，其付出之勞力與所收取之報酬不成比
    例，而可預見為「Abbot」所屬詐欺集團成員從事上開行為
    ，將可能為他人遂行詐欺取財犯罪，竟因缺錢花用，在該結
    果之發生不違背其本意之狀況下，與簡志忠、「Abbot」及L
    INE暱稱「林專員」、「ACC李」、「Mr.林」（下稱「林專
    員」、「ACC李」、「Mr.林」）等本件詐欺集團所屬不詳成
    年成員，共同意圖為自己不法之所有，基於三人以上共同詐
    欺取財之犯意聯絡，由簡志忠提供其申辦之永豐商業銀行汐
    止分行帳號00000000000000號帳戶（下稱本件帳戶）資料予
    本件詐欺集團使用，並於取款後交由洪靖容轉交予其他本件
    詐欺集團成員，「Mr.林」、「Abbot」則分別負責指揮簡志
    忠、洪靖容等人進行取款事宜。嗣由本件詐欺集團不詳成員
    於108年5月7 日某時許，撥打電話予曹萬來，佯稱為曹萬來
    之女、需錢孔急等語，致曹萬來陷於錯誤，而於同日14時59
    分許，在新北市○○區○○路000 號臺灣土地銀行中和分行，臨
    櫃匯款5萬元至本件帳戶內，再由「Mr.林」指示簡志忠於同
    日15時24分許、25分許，在新北市○○區○○路000 號永豐商業
    銀行自動櫃員機，分別提領10萬元、2萬元後，再依指示持
    之前往新北市○○區○○○○○○○○○○0 號出口處交予洪靖容，洪靖
    容再從收受之款項中拿取其應得之報酬（即每月36,000 元
    ），再搭高鐵至臺中火車站附近將款項轉交本件詐欺集團所
    指派前來收款之人。嗣經曹萬來察覺有異，並報警處理，始
    循線查獲上情。
二、案經曹萬來訴由新北市政府警察局板橋分局報告臺灣新北地
    方檢察署檢察官偵查起訴。
    理  由
壹、證據能力之認定部分：
　　按刑事訴訟法第159 條之5 立法意旨，在於確認當事人對於
    傳聞證據有處分權，得放棄反對詰問權，同意或擬制同意傳
    聞證據可作為證據，屬於證據傳聞性之解除行為，如法院認
    為適當，不論該傳聞證據是否具備刑事訴訟法第159 條之1
    至第159 條之4 所定情形，均容許作為證據，不以未具備刑
    事訴訟法第159 條之1 至第159 條之4 所定情形為前提。此
    揆諸「若當事人於審判程序表明同意該等傳聞證據可作為證
    據，基於證據資料愈豐富，愈有助於真實發見之理念，此時
    ，法院自可承認該傳聞證據之證據能力」立法意旨，係採擴
    大適用之立場。蓋不論是否第159 條之1 至第159 條之4 所
    定情形，抑當事人之同意，均係傳聞之例外，俱得為證據，
    僅因我國尚非採澈底之當事人進行主義，故而附加「適當性
    」之限制而已，可知其適用並不以「不符前四條之規定」為
    要件（最高法院104 年度第3 次刑事庭會議決議參照）。經
    查，本件以下所引用之供述或非供述證據，因檢察官、被告
    洪靖容對各該證據方法之證據能力，迄至言詞辯論終結前均
    未聲明異議（見本院卷第107至113頁），而本院審酌上開供
    述或非供述等證據資料製作時之情況，無不當取供及證明力
    明顯過低之瑕疵，認以之作為證據應屬適當，揆諸前開規定
    ，本院認前揭證據資料有證據能力，合先敘明。
貳、認定被告犯罪事實所憑之證據及理由：
　　訊據被告洪靖容對於上揭事實坦白承認（見本院卷第110至1
    12頁），並核與證人即告訴人曹萬來於警詢時所指述之情節
    一致（見108年度偵字第20458號卷【下稱偵卷】第12至13頁
    ），且經證人即同案被告簡志忠於警詢、偵訊時供述在卷（
    見偵卷第4至8頁、第33至34頁），此外，復有告訴人提供之
    簡訊紀錄；告訴人之內政部警政署反詐騙諮詢專線紀錄表、
    新北市政府警察局中和分局南勢派出所受理詐騙帳戶通報警
    示簡便格式表、金融機構聯防機制通報單、臺灣土地銀行匯
    款申請書客戶收執聯；永豐商業銀行作業處108年7月12日作
    心詢字第1080710102號函暨所檢附本件帳戶108 年5月1日至
    108年5月31日之交易明細，及ATM提款機監視器與道路監視
    器畫面翻拍照片共4張在卷可稽（見偵卷第16頁、第18頁、
    第20頁、第21頁、第22頁、第37至39頁)，堪認被告上開任
    意性自白核與事實相符，足以採取。是本件事證明確，被告
    上揭犯行堪以認定，應依法論科。
參、論罪部分：
一、核被告所為，係犯刑法第339 條之4 第1 項第2 款之三人以
    上共同詐欺取財罪。
二、按刑法之共同正犯，祇須行為人有以共同犯罪之意思，參與
    共同犯罪計畫之擬定，互為利用他人實行犯罪構成要件之行
    為，完成其等犯罪計畫，即克當之，不以每一行為人均實際
    參與部分構成要件行為或分取犯罪利得為必要。而共同正犯
    間，非僅就其自己實行之行為負其責任並在犯意聯絡之範圍
    內，對於他共同正犯所實行之行為，亦應共同負責；且其犯
    意聯絡之表示，無論為明示之通謀或相互間有默示之合致，
    均不在此限（最高法院96年度台上字第1882號、98年度台上
    字第2655號判決意旨參照）。經查，依目前遭破獲之電話詐
    騙集團運作模式，多由詐騙集團成員以虛偽之情節詐騙被害
    人，於被害人因誤信受騙而將款項匯入指定帳戶或交付後，
    除承襲先前詐騙情節繼續以延伸之虛偽事實詐騙該被害人使
    該被害人能再匯入、交付更多款項外，並為避免被害人發覺
    受騙報警，多於確認被害人已依指示匯款或提領現金後，即
    迅速指派集團成員以臨櫃提款或自動櫃員機領款等方式將詐
    得贓款即刻提領殆盡；此外，為避免因於收集人頭帳戶或於
    臨櫃提領詐得贓款，或親往收取款項時，遭檢警調查獲該集
    團，多係由集團底層成員出面從事該等高風險之臨櫃提款、
    收取款項（即「車手」）、把風之工作，其餘成員則負責管
    理帳務或擔任居間聯絡之後勤人員，然不論擔任車手工作而
    負責提領款項、取走贓款再交與詐欺集團上游之行為，均為
    詐欺集團犯罪計畫不可或缺之重要環節。本案雖無證據證明
    被告直接對告訴人施用詐術，然其可得預見代他人收取款項
    ，有為詐欺集團取得詐欺款項以躲避查緝之可能，竟仍決意
    依「Abbot」之指示前往向簡志忠收取詐騙告訴人取得之款
    項，再轉交予詐欺集團成員，使簡志忠、「Abbot」、「林
    專員」、「ACC李」、「Mr.林」及其等所屬詐欺集團成員得
    以順利完成詐欺取財之行為，足徵其係基於自己犯罪之意思
    參與該詐欺集團之分工，而與簡志忠、「Abbot」、「林專
    員」、「ACC李」、「Mr.林」及其等所屬詐欺集團其他不詳
    成年成員間，互有犯意之聯絡及行為之分擔，縱被告並未與
    「曹萬來之女兒」、本件詐欺集團其他成年成員間有直接之
    犯意聯絡，揆諸上揭說明，仍無礙於被告與簡志忠、「Abbo
    t」、「林專員」、「ACC李」、「Mr.林」及其等所屬詐欺
    集團其他不詳成年成員間形成犯意聯絡，並應就其等所參與
    犯行所生之全部犯罪結果共同負責。至被告雖係間接故意（
    不確定故意）而為本案詐欺犯行，已如前述，然共同正犯之
    意思聯絡，不以彼此間犯罪故意之態樣相同為必要，除犯罪
    構成事實以「明知」為要件，行為人須具有直接故意外，共
    同正犯對於構成犯罪事實既已「明知」或「預見」，其認識
    完全無缺，進而基此共同之認識「使其發生」或「容認其發
    生（不違背其本意）」，彼此間在意思上自得合而為一，形
    成犯罪意思之聯絡，是行為人分別基於直接故意與間接故意
    實行犯罪行為，仍可成立共同正犯（最高法院107 年度台上
    字第3209號判決意旨參照），則被告與「Abbot」、「林專
    員」、「ACC李」、「Mr.林」及其等所屬詐欺集團成年成員
    之直接故意詐欺犯行間，仍得論以共同正犯。是被告與簡志
    忠、「Abbot」、「林專員」、「ACC李」、「Mr.林」及其
    等所屬詐欺集團其他不詳成年成員間，就本件三人以上共同
    詐欺取財犯行，具有犯意聯絡及行為分擔，應論以共同正犯
    。
三、查被告前於107年間，因幫助詐欺取財案件，經臺灣臺中地
    方法院以107年度中簡字第2557 號判決判處有期徒刑2月確
    定，並於108年4月2 日因易服社會勞動改易科罰金執行完畢
    ，有本院被告前案紀錄表1紙在卷可憑，其於前案有期徒刑
    執行完畢後，5 年以內故意再犯本件有期徒刑以上刑之罪，
    為累犯，而依108 年2 月22日公布之司法院大法官解釋釋字
    第775 號解釋文意旨，有關刑法第47條第1 項規定累犯加重
    本刑部分，尚不生違反憲法一行為不二罰原則之問題，惟該
    號解釋文認定：「不分情節，基於累犯者有其特別惡性及對
    刑罰反應力薄弱等立法理由，一律加重最低本刑，於不符合
    刑法第59條所定要件之情形下，致生行為人所受之刑罰超過
    其所應負擔罪責之個案，其人身自由因此遭受過苛之侵害部
    分，對人民受憲法第8 條保障之人身自由所為限制，不符憲
    法罪刑相當原則，牴觸憲法第23條比例原則。於此範圍內，
    有關機關應自本解釋公布之日起2 年內，依本解釋意旨修正
    之。於修正前，為避免發生上述罪刑不相當之情形，法院就
    該個案應依本解釋意旨，裁量是否加重最低本刑」等語。是
    本院參酌上開解釋意旨，審酌被告於前述案件中，係因犯幫
    助詐欺取財罪經法院判處罪刑，本應產生警惕作用，期待其
    能因此自我控管、約束，惟被告卻故意再犯與先前犯罪內容
    及情節相同之三人以上共同詐欺取財犯行，足見其有一定特
    別之惡性，對刑罰之反應力顯然薄弱，就本案被告所犯之罪
    予以加重，尚不致使被告所受之刑罰超過其所應負擔之罪責
    ，而造成對其人身自由過苛之侵害，而仍有加重法定最低本
    刑之必要，爰依刑法第47條第1 項規定加重其刑。
四、次按犯罪之情狀顯可憫恕，認科以最低度刑仍嫌過重者，得
    酌量減輕其刑，刑法第59條定有明文。考其立法意旨，科刑
    時原即應依同法第57條規定審酌一切情狀，尤應注意該條各
    款所列事項，以為量刑標準，刑法第59條所謂「犯罪之情狀
    顯可憫恕」，自係指裁判者審酌第57條各款所列事項以及其
    他一切與犯罪有關之情狀之結果，認其犯罪足堪憫恕者而言
    ，即必於審酌一切之犯罪情狀，在客觀上顯然足以引起一般
    同情，認為縱予宣告法定最低刑度猶嫌過重者，始有其適用
    （最高法院38年台上字第16號、45年台上字第1165號及51年
     台上字第899號判例意旨參照）。被告本件犯行造成告訴人
    蒙受損失，固有不該，然其犯案時年僅23歲，年輕識淺，涉
    世未深，一時觀念偏差而誤入歧途，且於原審、本院審理時
    均坦承犯行，復於原審審理時期間，已與告訴人達成和解，
    願意以分期給付方式，賠償總計9 萬元予告訴人（給付方式
    為自109 年4月起，按月於每日15日前，以匯款方式給付5,0
    00元），告訴人並同意法院對其從輕量刑，有原審法院109 
    年度司附民移調字第303號調解筆錄及原審109年5月7日準備
    程序筆錄各1份在卷可考（見原審法院109年度附民字第111
    號卷第15至16頁；原審法院108年度金訴字148號卷【下稱原
    審卷】第139頁），再本件詐欺集團詐得之款項雖鉅，然被
    告所分得之不法利益僅18,000元（見原審卷第90頁），其犯
    罪情節當非召集成員、策畫詐騙內容使告訴人陷於錯誤、指
    示取款並保有鉅額詐得款項之核心成員可等同併論，倘就本
    件被告犯行量處最低之法定刑（即有期徒刑1 年），尚嫌過
    重，是其所犯本件三人以上共同詐欺取財犯行，衡情尚有可
    憫恕之處，爰依刑法第59條規定減輕其刑，並依法先加後減
    之。
肆、不另為無罪之諭知部分：
一、公訴意旨復以：被告與本件詐欺集團成員基於洗錢之犯意聯
    絡，為事實欄所示之行為，而以此方式掩飾或隱匿犯罪所得
    之本質、來源、去向、所在。因認被告所為，亦涉犯洗錢防
    制法第14條第1 項之洗錢罪嫌等語。
二、然查：
（一）按105 年12月28日修正公布，於106 年6 月28日生效施行
      之洗錢防制法第2 條雖規定：「本法所稱洗錢，指下列行
      為：一、意圖掩飾或隱匿特定犯罪所得來源，或使他人逃
      避刑事追訴，而移轉或變更特定犯罪所得。二、掩飾或隱
      匿特定犯罪所得之本質、來源、去向、所在、所有權、處
      分權或其他權益者。三、收受、持有或使用他人之特定犯
      罪所得」，而本條所稱之特定犯罪，依同條例第3 條第2
      款之規定，固包括刑法第339 條之詐欺取財罪在內。然考
      量洗錢防制法之制定，旨在防止特定犯罪不法所得之資金
      或財產，藉由洗錢行為，諸如經由各種金融機關或其他交
      易管道，轉換成為合法來源之資金或財產，切斷資金與當
      初犯罪行為之關聯性，掩飾或隱匿犯罪行為或該資金不法
      來源或本質，使偵查機關無法藉由資金之流向追查犯罪行
      為人，其所保護之法益為國家對特定犯罪之追訴及處罰。
      因此，是否為洗錢行為，自應就犯罪全部過程加以觀察，
      不僅須行為人客觀上有掩飾或隱匿特定犯罪所得之具體作
      為，主觀上更須具有掩飾或隱匿其犯罪所得與犯罪之關聯
      性，使其來源形式上合法化之犯罪意思，始克相當。
（二）查被告固有擔任向同案共犯簡志忠收取所領取之告訴人遭
      詐騙的款項，再前往指定地點將款項交予詐欺集團成員之
      舉措，然該款項既自簡志忠本人帳戶所領出，而與其他集
      團成員均為本案加重詐欺取財犯行之共同正犯，偵查機關
      藉由告訴人匯入款項至簡志忠本人帳戶之流向本可一目了
      然該資金來源之不法性，並得以追查其資金之流向，而亦
      果然查獲被告與該詐欺集團成員之簡志忠等人，並未切斷
      不法所得與犯罪行為之關連性，而告訴人經詐騙之被害款
      項，亦未因簡志忠自其本人帳戶領出後，而變更其來源或
      本質，至於該款項之去向不明，係因被告所交付之詐欺集
      團成員，於與被告聯繫過程中使用化名或暱稱，況且被告
      亦已具體指出係透過網路刊登之徵才廣告而與詐欺集團成
      員聯繫，顯見被告亦無故意隱匿詐欺集團成員身分，又詐
      欺集團成員經被告交付而取得款項，係將從事詐欺取財之
      犯罪所得置於該詐騙集團實力支配下之舉，應視為詐欺取
      財犯罪行為分擔之一部，該行為自不足以使贓款來源合法
      化，且因該款項自簡志忠本人帳戶所領出，並經簡志忠本
      人交付被告，該帳戶既為簡志忠本人所持用，自難認被告
      於收受或交付之際，已有掩飾、隱匿或切斷該財物與詐欺
      取財犯罪之關聯性，或有合法化犯罪所得之來源之故意，
      尚難認已該當於洗錢防制法第2條之構成要件，自不成立
      洗錢防制法第14條第1項之普通洗錢罪。
（三）綜上所述，檢察官所提出之證據，尚未達於通常一般人均
      不致有所懷疑，而得確信被告確有上揭違反洗錢防制法罪
      嫌，本應為被告此部分無罪之諭知，然公訴意旨認被告此
      部分罪嫌與前開其經論罪科刑部分，具有想像競合犯之裁
      判上一罪關係，爰不另為無罪之諭知。
伍、撤銷改判之理由：
一、原審以被告罪證明確，予以論罪科刑，固非無見。惟原判決
    認本件被告所為，係以一行為同時觸犯刑法第339 條之4 第
    1 項第2 款之三人以上共同詐欺取財罪，及洗錢防制法第14
    條第1項之一般洗錢罪，為想像競合犯，而與本院上開認定
    不同，尚有未合。
二、被告上訴意旨指稱：被告生長在單親家庭，母親工作不穩定
    ，妹妹尚就讀高中並患有自律神經失調症需長期服藥，被告
    就本件犯行於原審時已自白，且深具悔意，決心遠離不法集
    團，並已與被害人和解，按期給付和解金額，獲得被害人原
    諒，雖被告有前案紀錄，然此次係因肩負家中經濟重擔，為
    圖多賺取金錢而誤罹重典，雖有參與收水犯行，然未直接參
    與詐騙被害人行為，獲利亦僅有18,000元，情節顯非重大，
    對社會危害尚輕，有可資憫恕之處，原審雖已依刑法第59條
    規定酌減其刑，然猶嫌過重，請依刑法第57條、第59條規定
    從輕量刑等語。惟按刑事審判旨在實現刑罰權之分配的正義
    ，故法院對有罪被告之科刑，應符合罪刑相當之原則，使輕
    重得宜，罰當其罪，以契合社會之法律感情，此所以刑法第
    57條明定科刑時應審酌一切情狀，尤應注意該條所列10款事
    項以為科刑輕重之標準，俾使法院就個案之量刑，能斟酌至
    當。至於量刑輕重，係屬事實審法院得依職權自由裁量之事
    項，苟其量刑已以行為人之責任為基礎，並斟酌刑法第57條
    各款所列情狀，而未逾越法定刑度或有濫用權限情事，即不
    得任意指為違法（最高法院75年度台上字第7033號判例、10
    3 年度台上字第36號判決意旨參照）。原審既於判決理由欄
    內詳予說明量刑基礎，且敘明係審酌被告正值青壯，具勞動
    能力，不思以正當管道賺取財物，明知詐欺集團對社會危害
    甚鉅，竟受金錢誘惑，受僱從事詐欺集團擔任俗稱「收水」
    之統籌收款並上繳之工作，在本件詐欺集團訛詐告訴人後，
    收取詐欺款項，輾轉交付詐欺集團上游，使告訴人受有財產
    損失，殊屬不該，惟念其犯後坦承犯行，並已與告訴人以前
    開條件達成調解，告訴人亦同意予以從輕量刑，業如前述，
    足認其犯後態度良好，暨考量其素行（參見卷附前開被告前
    案紀錄表之記載）、犯罪動機、手段、參與犯罪之情節與程
    度、造成之損害、己身所獲利益，及其自述大學肄業之智識
    程度、目前從事網拍、家庭經濟狀況勉持（見偵卷第9 頁）
    等項情狀，顯已斟酌刑法第57條各款事由，並基於刑罰目的
    性之考量、刑事政策之取向以及行為人刑罰感應力之衡量等
    因素而為刑之量定，且以行為人責任為基礎，未逾越法定刑
    度，亦無違背公平正義之精神，客觀上不生量刑明顯失出失
    入之裁量權濫用情形，核屬法院量刑職權之適法行使，難認
    有何不當而構成應撤銷之事由可言。況原審已就被告依刑法
    第59條酌減其刑，經依法先加後減之，量處法定最低刑度有
    期徒刑7月，自無量刑過重之情。據上，被告上訴意旨所指
    情節，並無理由。
三、據上，被告上訴意旨雖無理由，然原判決既有上開可議之處
    ，即無可維持，自應由本院將原判決予以撤銷改判。
四、爰以行為人之責任為基礎，審酌被告正值青壯，明知現今社
    會詐欺集團橫行，其等詐欺行為往往對於被害人之財產及社
    會秩序產生重大侵害，竟不思循正當而為本件三人以上共同
    詐欺取財犯行，擔任俗稱「收水」之統籌收款並上繳之工作
    ，使無辜之被害人陷於錯誤而受有財產上損害，復使幕後主
    使者得以躲避查緝，增加司法偵查之困難，惡性及犯罪所生
    之危害程度非輕，兼衡被告已與告訴人達成調解，告訴人亦
    同意予以從輕量刑，詳如前述，而被告目前仍有依約履行給
    付分期賠償金，業據告訴人於本院審理時陳明在卷（見本院
    卷第112頁），及其犯罪動機、目的、手段、於本案中未直
    接對告訴人施以詐術而僅依詐欺集團成員指揮，負責「收水
    」工作，屬受支配者之角色，參與犯罪程度較輕微，暨被告
    自述大學肄業之智識程度、從事網拍工作、勉持之家庭經濟
    狀況（見被告調查筆錄，偵卷第9頁）、素行及犯後坦承犯
    行態度等一切情狀，量處如主文第2 項所示之刑。
陸、沒收部分：
一、按犯罪所得財物之沒收追繳，往昔固採共犯（指共同正犯）
    連帶說。惟就刑事處罰而言，「連帶」本具有「連坐」之性
    質。在民事上，連帶債務之成立，除當事人明示外，必須法
    律有規定者為限（民法第272 條參照）。而沒收兼具刑罰與
    保安處分之性質，以剝奪人民之財產權為內容，係對於人民
    基本權所為之干預，自應受法律保留原則之限制。共同實行
    犯罪行為之人，基於責任共同原則，固應就全部犯罪結果負
    其責任，但因其等組織分工及有無不法所得，未必盡同，特
    別是集團性或重大經濟、貪污犯罪，彼此間犯罪所得分配懸
    殊，其分配較少甚或未受分配之人，如仍應就全部犯罪所得
    負連帶沒收追繳之責，超過其個人所得之剝奪，無異代替其
    他參與者承擔刑罰，違反罪刑法定原則、個人責任原則以及
    罪責相當原則。此與司法院院字第2024號解釋側重在填補損
    害而應負連帶返還之責任並不相同。故共同犯罪所得財物之
    追繳、沒收或追徵，應就各人所分得之財物為之（最高法院
    105 年度台上字第251號判決意旨參照）。又修正後刑法第3
    8條之2 第2 項規定：「宣告前2 條之沒收或追徵，有過苛
    之虞、欠缺刑法上之重要性、犯罪所得價值低微，或為維持
    受宣告人生活條件之必要者，得不宣告或酌減之。」，其立
    法理由說明為符合比例原則，兼顧訴訟經濟，爰參考德國刑
    法及德國刑事訴訟法之規定，增訂過苛調節條款，於宣告沒
    收或追徵於個案運用有過苛之虞、欠缺刑法上之重要性或犯
    罪所得價值低微之情形，得不予宣告沒收或追徵，以節省法
    院不必要之勞費，並調節沒收之嚴苛性。
二、經查，本件被告受僱從事本件行為，可領取每月報酬36,000
    元，月初、月中各領1次，每次可領18,000元，被告已領取3
    6,000 元等節，業據被告供認在卷（見原審卷第90頁），足
    見其因遂行上開加重詐欺犯行所得報酬約為18,000元，其性
    質即屬於被告之犯罪所得，雖未扣案，然如宣告沒收或追徵
    ，亦無過苛調節條款之情形，本應依刑法第38條之1 第1 項
    前段、第3 項規定宣告沒收或追徵，惟本院酌以被告與告訴
    人業已成立調解，並同意賠付告訴人9 萬元，且迄今給付之
    分期賠償金，已逾其本件犯罪所得，是認被告尚無保有犯罪
    所得或因犯罪而坐享犯罪所得之情，若再予宣告沒收，則有
    過苛之虞，爰依刑法第38條之2 第2 項之規定，不予宣告沒
    收或追徵。至前揭詐得其餘款項，業已轉交本件詐欺集團之
    上游成員一節，為被告供明在卷，核與一般詐欺集團內部分
    配酬勞情形尚無未合，復查無積極證據證明前揭詐得其餘款
    項係遭被告取走或有分得之情，故無從就其餘詐得之款項部
    分對被告宣告沒收。
據上論斷，應依刑事訴訟法第369 條第1 項前段、第364 條、第
299 條第1 項前段，刑法第28條、第339 條之4 第1 項第2 款、
第47條第1項、第59條、第38條之2 第2 項，刑法施行法第1 條
之1 第1 項，判決如主文。
本案經檢察官黃孟珊提起公訴，檢察官侯千姬到庭執行職務。
中　　華　　民　　國　　110 　年　　1 　　月　　12　　日
                  刑事第十九庭審判長法  官  曾淑華
                                    法  官  陳文貴
                                    法  官  王美玲
以上正本證明與原本無異。
如不服本判決，應於收受送達後20日內向本院提出上訴書狀，其
未敘述上訴之理由者並得於提起上訴後20日內向本院補提理由書
（均須按他造當事人之人數附繕本）「切勿逕送上級法院」。
                                    書記官  李逸翔
中　　華　　民　　國　　110 　年　　1 　　月　　12　　日
附錄：本案論罪科刑法條全文
刑法第339條之4
犯第339 條詐欺罪而有下列情形之一者，處1 年以上7 年以下有
期徒刑，得併科1 百萬元以下罰金：
一、冒用政府機關或公務員名義犯之。
二、三人以上共同犯之。
三、以廣播電視、電子通訊、網際網路或其他媒體等傳播工具，
    對公眾散布而犯之。
前項之未遂犯罰之。